【裁判字號】    98,訴,935
【裁判日期】    981215
【裁判案由】    侵權行為損害賠償
【裁判全文】
臺灣板橋地方法院民事判決               98年度訴字第935號
原      告  甲○○
訴訟代理人  何乃隆律師
被      告  乙○○
訴訟代理人  高宏文律師
上列當事人間因刑事附帶民事訴訟請求侵權行為損害賠償事件，
經本院刑事庭裁定移送前來（98年度交附民字第7 號），本院於
中華民國98年11月24日言詞辯論終結，判決如下：
    主      文
被告應給付原告新台幣壹拾陸萬貳仟玖佰肆拾肆元，及自民國九
十八年一月十四日起至清償日止，按年息百分之五計算之利息。
原告其餘之訴駁回。
訴訟費用由被告負擔百分之二十二；餘由原告負擔。
本判決第一項原告得假執行；但被告如以新台幣壹拾陸萬貳仟玖
佰肆拾肆元為原告供擔保後，得免為假執行。
    事實及理由
一、程序方面：按訴狀送達後，原告不得將原訴變更或追加他訴
    ，但擴張或減縮應受判決事項之聲明者，不在此限，民事訴
    訟法第255 條第1 項但書第3 款定有明文。原告起訴時請求
    被告給付本金新台幣（下同）98萬元及法定遲延利息，嗣減
    縮本金請求為72萬元、又再減縮本金為648,808 元（見本院
    卷第45頁），核與上揭規定相符，應予准許。
二、原告主張：
  (一)被告於97年6月10日20時45分許，駕駛車牌號碼0633-QM號自
    用小客車，沿台北縣林口鄉○○○路○ 段內側車道往林口鄉
    方向行駛，行經文化三路1 段117 號前之路段時，為臨時停
    車尋找車內物品，本應注意汽車在同向2 車道以上之道路變
    換車道時，應讓直行車先行，並注意安全距離，除遇突發狀
    況必須減速外，不得任意驟然減速，而於減速暫停時，應預
    先顯示燈光或手勢告知後車，且於臨時停車時，不得併排臨
    時停車之安全措施之交通安全規定，且依當時情形，並無不
    能注意之情形，詎疏未注意遵守上開交通安全規定，貿然自
    該路段內側車道駛入右側之慢車道，而在該慢車道上與停放
    在路旁停車位之汽車併排臨時停車，致騎乘車牌號碼JF5-42
    8 號機車、原行駛於其車右後方同向慢車道之原告煞車不及
    ，而自後擦撞被告所駕駛之上開自用小客車左側車尾後人車
    倒地，原告因而受有右側股骨幹閉鎖性骨折、臉部擦傷之傷
    害。且被告上開行為刑事責任部分，亦經鈞院刑事庭以98年
    度交簡字第294 號刑事簡易判決判處拘役59日確定。爰依侵
    權行為法律關係，請求被告負損害賠償責任。茲將原告請求
    之項目及金額分述如下：
    1.無法工作期間之損失：上開事故發生時原告為自行接案室
      內設計師，無固定薪資，因被告之不法侵害，致原告自97
      年6 月11日起至98年12月10日止，共18個月期間無法工作
      ，以每月最低勞動工資17,280元計算，原告受有無法工作
      期間之薪資損失311,010 元（即17280 ×18＝311010）。
    2.精神慰撫金：原告受有右側股骨骨幹閉鎖性骨折之傷害後
      （原告之大腿右側股骨於本件事故前原本已因罹患癌症而
      置換為人工骨），雖於97年6 月13日住院，嗣並接受骨折
      復位內固定手術治療，然術後因人工骨只能固定，不能癒
      合，故留有不能上樓梯、走路一跛一跛、容易跌倒、不定
      時股骨脫臼，需送急診室復位、不能側睡、持續性右腿疼
      痛等後遺症，經醫師建議唯有更換人工股骨，才能恢復車
      禍前之原狀，原告受傷及將來需再次手術更換人工股骨及
      休養恢復前，受有精神上痛苦，爰請求精神慰撫金50萬元
      等語。
  (二)以上合計原告之損害金額共811,010 元（即311010＋500000
    ＝811010），惟原告自認就本件交通事故之發生有20% 過失
    ，經過失相抵後，被告應給付原告648,808 元（即811010×
    80% ＝648808）等語。
  (三)聲明請求：被告應給付原告648,808 元及自起訴狀繕本送達
    翌日（即98年1 月14日）起至清償日止，按年息5%計算之利
    息；願供擔保請准宣告假執行。
三、被告則以：被告於上開交通事故固有過失，惟原告騎乘機車
    未充分注意車前狀況，亦為肇事原因，有臺北縣區車輛行車
    事故鑑定委員會鑑定意見書可憑。就原告主張工作損失部分
    ，原告主張其為自行接案之設計師，卻未提出相關證據及報
    稅證明，實屬乏據；其所提診斷證明書，其上雖載明建議原
    告居家休養6 個月，惟如原告係自行接案之設計師，依其工
    作性質，應以手部規劃設計為主，其在家休養亦應可進行作
    業，故該6 個月工作損失請求應無理由，此外，原告主張之
    工作損失除上開6 個月外，另又加上12個月之基數計算，此
    部分亦未見原告舉證說明。又原告請求之精神慰撫金過高等
    語，資為抗辯。並答辯聲明：駁回原告之訴及假執行之聲請
    ；如受不利判決，願供擔保請准宣告免為假執行。
四、兩造不爭執事項：
  (一)被告於97年6月10日20時45分許，駕駛車牌號碼0633-QM號自
    用小客車，於上開地點，未注意遵守前揭交通安全規定，貿
    然自該路段內側車道駛入右側之慢車道，而在該慢車道上與
    停放在路旁停車位之汽車併排臨時停車，致使騎乘機車原行
    駛於被告車右後方同向慢車道之原告煞車不及，而自後擦撞
    被告所駕上開自用小客車左側車尾後人車倒地，原告因而受
    有右側股骨幹閉鎖性骨折、臉部擦傷之傷害。
  (二)原告就本件交通事故之發生，亦有疏於注意車前狀況之與有
    過失。
五、兩造爭執事項要點：
  (一)原告主張無法工作之期間為何？其得請求無法工作期間之損
    失金額應為若干？
  (二)原告請求之精神慰撫金應以若干金額為適當？
  (三)兩造就本件交通事故之過失比例如何？
六、原告主張被告因未遵守上開交通安全規定，貿然自內側車道
    駛入右側之慢車道，而併排臨時停車，致使告煞車不及，而
    自後擦撞被告所駕駛之自用小客車左側車尾後人車倒地，原
    告因而受有右側股骨幹閉鎖性骨折、臉部擦傷之傷害等事實
    ，為被告不爭執，並有道路交通事故現場圖、調查報告表(一)
    、(二)、長庚紀念醫院醫院診斷證明書1 紙、現場照片14張等
    影本附於偵查卷內可稽，且本件肇事原因係被告無照（吊銷
    ）駕駛自用小客車，變換車道未讓直行車先行，且違規占用
    車道併排驟停未注意來車動態，為肇事主因，而原告駕駛普
    通重型機車，未注意車前狀況，為肇事次因，此有台灣省台
    北縣區車輛鑑定委員會96年6 月6 日北縣鑑字第0975181446
    號函所附之北縣鑑字971446號鑑定意見影本1 份附於偵查卷
    內足徵。原告主張被告因過失而不法侵害原告，致原告受有
    損害等語，堪信為真實。
七、按故意或過失，不法侵害他人權利者，負損害賠償責任。不
    法侵害他人身體或健康者，對被害人因此減少或喪失之勞動
    能力或增加生活上之需要時，應負損害賠償責任。不法侵害
    他人身體、健康、名譽、自由、信用、隱私、貞操，或不法
    侵害其他人格法益而情節重大者，被害人雖非財產上之損害
    ，亦得請求賠償相當之金額。民法第184條第1項前段、第19
    3條第1項、第195條第1項前段分別定有明文。原告主張被告
    因過失不法侵害原告身體，依上開規定，請求被告負損害賠
    償責任，洵為正當。
八、茲就原告得請求之項目及金額分述如下：
  (一)無法工作期間之損失部分：
    原告主張其因上開傷勢，自97年6 月11日至98年12月10日計
    18個月期間無法工作，以勞工每月基本工資17,280元計算，
    請求無法工作期間之損失311,010 元等語，為被告否認，並
    以上詞抗辯。查，原告主張其為自行接案之室內設計師，因
    無法舉證其每月薪資所得之數額，故以基本工資即每月17,2
    80元為計算標準等語，經本院依職權查詢原告之財產資料，
    其名下並無任何薪資所得之資料，此有原告之稅務電子閘門
    財產所得調件明細表1 份在卷可稽（見本院卷第19頁），然
    原告因受有上開傷害，有休養之必要，且其有勞動能力，確
    受有無法工作期間之收入損失，然因原告無法證明實際之收
    入損失金額，其主張依每月基本工資17,280元計算，尚屬客
    觀合理，為可憑採。被告雖辯稱原告之工作性質以手部規劃
    為主，故在家休養已可進行作業，而無6 個月期間之工作損
    失等語，惟原告所從事設計師之工作性質，非僅繪圖設計而
    已，尚須親自至工地現場實際測量或監工等，其右側股骨幹
    閉鎖性骨折之傷勢，顯不良於行，而無法從事其原有之工作
    ，是被告該部分抗辯，並無可採。另原告主張無法工作之期
    間長達18個月，固據其提出長庚紀念醫院診斷證明書為憑，
    然依其所提上開診斷證明書，其上記載建議居家休養6 個月
    ，且經本院函詢長庚紀念醫院就原告傷勢需休養多久始能再
    從事自行接案之設計師工作乙節，亦經該院函覆表示依以往
    治療案例評估，原告需休養約6 個月，此有長庚醫療財團法
    人林口長庚紀念醫院98年10月26日（98）長庚院法字第0896
    號函1 件在卷可稽（見本院卷第64頁），故就原告主張超過
    6 個月無法工作之期間部分，尚非有據。因此，原告得請求
    無法工作期間之損失應為103,680 元（即17280 ×6 ＝1036
    80），逾此金額之請求，非有理由。
  (二)精神慰撫金部分：
    原告因被告之過失不法侵害行為，致身體受有右側股骨幹閉
    鎖性骨折、臉部擦傷等傷害，其精神上自受有相當之痛苦，
    其依民法第195 條規定，請求非財產上損害賠償，當屬有據
    。惟按慰藉金之賠償須以人格權遭遇侵害，使精神上受有痛
    苦為必要，其核給之標準固與財產上損害之計算不同，然非
    不可斟酌雙方身份資力與加害程度，及其他各種情形核定相
    當之數額（最高法院51年台上字第223 號判例意旨參照）。
    本院審酌原告為大學建築系肄業，從事接案之室內設計工作
    ，名下財產有房地跟汽車1 輛（見本院卷第19、20頁原告之
    稅務電子閘門財產所得調件明細表），因上開傷勢所受精神
    痛苦之程度；被告亦大學畢業，為網路業務員，名下有1 部
    汽車及1 筆投資（見本院卷第17、18頁被告之稅務電子閘門
    財產所得調件明細表）；及兩造於本件事故之過失情節與程
    度、原告住院期間之醫療費用係由被告支付、暨原告所受精
    神痛苦之程度等一切情狀，認原告請求精神慰撫金50萬元，
    尚嫌過高，應以10萬元為允適，逾此金額之請求，非有理由
    。
  (三)兩造就本件交通事故之過失比例如何：
    原告自認其就本件事故之發生亦與有過失，並自認其過失所
    佔比例為20% ，此有本院刑事庭97年交易字第737 號過失傷
    害案件審判筆錄、及98年1 月13日言詞提起附帶民事訴訟筆
    錄各1 份在卷可憑。查，原告於警詢時陳稱：「車禍時我時
    速40公里左右，我機車車頭與對方車左後車尾碰撞，碰撞地
    點在慢車道上，我機車車頭損壞。我行駛文化三路由龜山往
    林口方向直行，被告車輛停在白線外，介於白線與停車格間
    。我行駛到車禍地時忽然看到被告車在前方、就撞上了。我
    有看到被告車輛，我有煞車，但來不及，我有往左閃。因為
    被告車輛停放位置不適當」等語（見原告之警詢筆錄）；另
    被告於警詢時陳稱：「我汽車駕照目前吊扣中。我車禍時車
    輛靜止中（車輛未熄火、我人在車上），車輛沒有故障。我
    車輛停放文化三路由龜山往林口方向之慢車道上，介於停車
    格與慢車道線中間。我是在車禍前約一至二分鐘前將車停在
    該位置，原告騎車行駛同向在後方過來。我由家中出門後，
    停車在該處拿東西，之後聽到碰撞聲響，下車查看後才知道
    發生車禍。原告車輛倒在我車左前方，人在機車後方。我車
    左後側保險桿與對方機車車頭發生碰撞，碰撞地點在慢車道
    上。我車損情形為左後保險桿刮損、鈑金凹損。」等語（見
    被告警詢筆錄）。由上可知，本件交通事故之肇事經過為被
    告駕駛自用小客車，於上開時、地，沿台北縣林口鄉○○○
    路○ 段內側車道往林口鄉方向行駛，行經文化三路1 段117
    號前之路段時，為臨時停車尋找車內物品上，貿然自該路段
    內側車道駛入右側之慢車道，而在該慢車道上與停放在路旁
    停車位之汽車併排臨時停車，致使騎乘車牌號碼JF5-428 號
    機車原行駛於其車右後方同向慢車道之原告煞車不及，而自
    後擦撞被告所駕駛之自用小客車左側車尾，並有道路交通事
    故現場圖及現場照片可憑。按「汽車除遇突發狀況必須減速
    外，不得任意驟然減速。前車如須減速暫停，駕駛人應預先
    顯示燈光或手勢告知後車，後車駕駛人應隨時注意前車之行
    動。」、「汽車行駛時，駕駛人應注意車前狀況及兩車併行
    之間隔，並隨時採取必要之安全措施。」、「變換車道時，
    應讓直行車先行，並注意安全距離」、「汽車臨時停車時，
    應依下列規定：…五不得併排臨時停車。」，道路交通安全
    規則第94條第2 、3 項、第98條第1 項第6 款、第111 條第
    1 項第5 款、第2 條第1 項第1 款分別定有明文，被告違反
    上開交通安全規定，致原告閃避不及自後撞上，為肇事主因
    ；又本件車禍地點為雙向4 車道、劃有慢車道線及停車格之
    路段，有現場照片及道路交通事故現場圖可憑，原告騎乘機
    車，亦因未注意車前狀況並採取安全措施，而撞擊被告之自
    小客車，為本件交通事故之肇事次因。此外，台灣省台北縣
    區車輛鑑定委員會，亦同此認定，有該會鑑定意見書影本在
    卷可稽，本院審酌上開肇事經過，認原告之過失比例為20 %
    ，被告之過失比例80% 。原告該部分主張，乃為可採。
  (四)基上，原告損害金額合計203,680 元（即103680＋100000＝
    203680）。惟按損害之發生或擴大，被害人與有過失者，法
    院得減輕賠償金額，或免除之。民法第217 條第1 項定有明
    文。本件原告對於損害之發生應負20% 之過失責任，已如前
    述，經過失相抵後，原告得為請求之金額為162,944 元（
    203680×0.8 ＝162944）。
九、綜上所述，原告基於侵權行為法律關係，請求被告給付162,
    944 元及自起訴狀繕本送達翌日即98年1 月14日起至清償日
    止，按年息5%計算之法定遲延利息部分，為有理由，應予准
    許，逾此範圍之請求，非有理由，應予駁回。
十、本判決第一項所命被告給付之金額未逾50萬元，依民事訴訟
    法第389 條第1 項第5 款規定，應依職權宣告假執行。被告
    陳明願供擔保請准宣告假執行，就原告勝訴部分，核無不合
    ，爰酌定相當擔保金額宣告之。
十一、本件事證已臻明確，兩造其餘主張及所提之證據，經審酌
      後認於本院上開判斷無涉或無違，爰不一一論述，附此敘
      明。
十二、結論：本件原告之訴，為一部有理由，一部無理由，依民
      事訴訟法第79條、第83條第1 項前段、第389 條第1 項第
      5 款、第392 條，判決如主文。
中    華    民    國    98    年    12    月    15    日
                  民事第一庭  法    官  陳翠琪
以上正本，係照原本作成
如對本判決上訴，須於判決送達後20日內向本院提出上訴狀
中    華    民    國    98    年    12    月    16    日
                              書 記 官  簡曉君


司法院資訊處製作；財團法人民間司法改革基金會備份。
